臺灣臺北地方法院民事判決　　　　　　 99年度小上字第155號
上　訴　人　嘉祥車業有限公司
法定代理人　賴文斌
被　上訴人　林俊廷
　　　　　　林淑華
上列當事人間請求返還消費借貸款事件，上訴人對於中華民國99
年10月13日臺灣臺北地方法院臺北簡易庭99年度北小字第1501
號第一審判決提起上訴，本院判決如下：
    主  文
原判決關於駁回上訴人後開第二項之訴部分廢棄。
上開廢棄部分，被上訴人應連帶給付上訴人新臺幣貳萬伍仟捌佰
陸拾元自民國九十九年五月二十七日起至清償日止，按日息萬分
之五點四計算之違約金。
其餘上訴駁回。
第二審訴訟費用壹仟伍佰元，由上訴人負擔。
    事實及理由
甲、程序方面：
    上訴人提起上訴，形式上既已指摘原審言詞辯論期日通知書
    未合法送達，原判決違背法令，應認尚符合民事訴訟法第43
    6條之24第2項對於小額程序第一審判決，須以違背法令為理
    由方得提起上訴之規定，其提起上訴，應認合於形式要件，
    先予敘明。
乙、實體方面：
一、上訴人於原審起訴主張：訴外人吳錫誼於民國85年5月7日邀
    訴外人林茂炳為連帶保證人，向其以動產擔保之附條件買賣
    方式購買牌照號碼HBH-870號機車1部（下稱系爭機車），訂
    有「分期付款附條件買賣契約書」（下稱系爭契約），約定
    總價款新臺幣（下同）2萬7860元，自備款已付2000元，其
    餘款分6期清償（自85年6月10日至85年11月10日止），以每
    月10日每期4310元分期繳付，吳錫誼於85年6月10日起即未
    依約清償，屆期共積欠本金2萬5860元。林茂炳於88年6月3
    日死亡，其繼承人即被上訴人2人均未聲明拋棄繼承或限定
    繼承。其多次向訴外人催討均無所獲，爰依契約關係及民法
    第1148條提起本件訴訟，聲明：被上訴人應連帶給付其2萬5
    860元，及自85年6月10日起至清償日止按日息萬分之5.4 計
    算之違約金。
二、上訴人則以：系爭契約性質為買賣契約，無「借款契約」存
    在之證據，依民法第127條第8款、第742條之規定，上訴人
    對主債務人吳錫誼之請求權已罹於2年時效，被繼承人林茂
    炳自可為時效抗辯，其等為其繼承人，亦可為時效抗辯而無
    須給付等語，資為抗辯，並聲明：原告之訴駁回。
三、原審為上訴人全部敗訴之判決。上訴人對於本金2萬5860元
    之請求經原審駁回之部分，並未上訴，該部分自已確定，其
    僅對違約金敗訴部分不服提起上訴，並聲明：(一)原判決關於
    駁回上訴人後開第二項訴之部分及訴訟費用之裁判均廢棄。
    (二)被上訴人應連帶給付上訴人2萬5860元自85年7月11日起至
      清償日止，按日息萬分之五點四計算之違約金。被上訴人
      則答辯聲明：上訴駁回。
四、按違約金之契約，乃本契約之外，獨立存在之契約；準此，
    雙方約定之違約金債權，於約定之原因事實發生時，即已獨
    立存在，違約金債權人自得請求債務人給付違約金。而因違
    約金之約定，為賠償給付遲延所生之損害，於債務人給付遲
    延時，債權人始得請求，既非定期給付之債務，其時效為15
    年，亦無民法第145條第2項規定之適用。經查，系爭契約第
    三條約定：乙方如有一期以上之遲延，經由甲方（即上訴人
    ）書面通知而仍未履行繳付者，即視為違約，全部分期款項
    視為到期，需一次繳清，並自遲延日起以每日千分之一計算
    違約金等語，是依前揭說明，系爭違約金債權為獨立債權，
    其時效期間為15年，自堪認定。又系爭契約，上訴人既主張
    吳錫誼自85年6月10日起未依約清償，迄至上訴人提起本件
    訴訟即99年5月17日，尚未滿15年，是上訴人之違約金債權
    尚未罹於時效，亦堪認定。惟系爭契約之違約金債權發生，
    需經上訴人書面通知而仍未履行繳付時，始視為違約，此觀
    前揭契約約定自明，是上訴人於提起本訴時以起訴狀通知被
    上訴人繳付積欠款項，應視為已為前揭書面通知之意思表示
    ，換言之，被上訴人之違約金責任應自最後合法收受本件起
    訴狀之翌日即99年5月月27日發生，是上訴人主張被上訴人
    應連帶給付2萬5860元自99年5月27日迄至清償日止，以每日
    萬分之五點四計算之違約金，依法有據，至於其逾此部分之
    請求則屬無據。
五、綜上所述，上訴人主張違約金請求權尚未罹於時效，為法之
    所許，但僅自99年5月27日起算者始為可採。是上訴人請求
    被告上訴人給付2萬5860元自99年5月27日迄至清償日止，以
    每日萬分之五點四計算違約金，為有理由，應予准許；逾此
    部分之請求，為無理由，應予駁回。原審就上開應准許部分
    ，為上訴人敗訴之判決，尚有未洽，上訴意旨就該部分指摘
    原判決不當，求予廢棄改判，為有理由，爰由本院予以廢棄
    改判如主文第二項所示。至於上訴人之請求不應准許部分，
    原判決為上訴人敗訴之判決，於法並無不合，上訴意旨聲明
    廢棄改判，為無理由，應駁回其上訴。又違約金為附帶請求
    ，依法不核定裁判費用，民事訴訟法第77條之2第2項定有明
    文，原審關於本件所廢棄部分違約金之請求，命上訴人負擔
    第一審訴訟費用，自無違誤，上訴人此部分上訴，亦應駁回
    。又因上訴人原請求之違約金起算日與其勝訴部分相較，屬
    大部分敗訴，是本院審酌後認第二審裁判費用亦應由上訴人
    負擔，一併敘明。
六、本件事證已臻明確，兩造其餘攻擊防禦方法，經本院斟酌後
    ，認為均不足以影響本判決之結果，爰不一一論述，併此敘
    明。
七、據上論結，本件上訴為一部有理由、一部無理由，依民事訴
    訟法第436條之32第2項、第449條第1項、第450條、第436條
    之19第1項、第79條，判決如主文。
中    華    民    國    100    年    1    月    31    日
                  民事第五庭   審判長法  官  薛中興
                                     法  官  賴秀蘭
                                     法  官  洪純莉
以上正本係照原本作成。
本判決不得上訴。
中    華    民    國    100    年    1    月    31    日
                                     書記官  邱美嫆